臺灣高等法院臺中分院刑事判決　　　　 94年度上易字第812號
上　訴　人　臺灣彰化地方法院檢察署檢察官
被　　　告　甲○○
　　　　　　乙○○○
前列二人共同
選任辯護人　江慧鈴律師
　　　　　　林志銘律師
　　　　　　張崇哲律師
上列上訴人因被告詐欺案件，不服臺灣彰化地方法院93年度易字
第721號中華民國94年4月26日第一審判決（起訴案號：臺灣彰化
地方法院檢察署93年度調偵字第174號），提起上訴，本院判決
如下：
    主  文
上訴駁回。
    理  由
一、檢察官起訴意旨略以：被告甲○○及乙○○○為夫妻關係。
    於民國86年 2月間，甲○○與惠新實業股份有限公司（下簡
    稱惠新公司）洽談經銷內衣之事業，擬藉由惠新公司出資在
    大陸地區所投資成立之「青島大統紡織開發有限公司」（下
    簡稱大統紡織公司），在上海地區設立大統紡織公司之分公
    司，再由甲○○經營該分公司，以經銷大統紡織公司所製造
    生產之豪門內衣。然因甲○○表示無法履行雙方合約書（即
    由大統紡織公司方面所擬定之委託經營管理契約）第九條「
    會計查核」及第十條「稅務責任及申報」之規定，以致大統
    紡織公司未同意設立上海分公司交由甲○○經營。甲○○及
    乙○○○二人於86年6月間已知悉上情，竟仍共同於同年7月
    間，屢次至告訴人丁○○、戊○○夫婦所居住位於彰化縣彰
    化市○○路○段185巷19號之住處，向丁○○、戊○○佯稱如
    投資由甲○○擔任董事長之豪門上海分公司，可獲致不少利
    潤，致丁○○、戊○○誤認投資對象係享有卓著商譽「豪門
    內衣」旗下之分公司，而陷於錯誤，同意各投資新臺幣（下
    同）二百萬元，並於86年 8月18日於上開住處交付乙○○○
    如附表所示面額各一百萬元之支票四紙（嗣如期兌現），再
    由乙○○○將記載「豪門上海分公司董事長甲○○」之收據
    單交付丁○○、戊○○，以資取信。嗣因甲○○、乙○○○
    始終未曾向丁○○、戊○○二人報告經營及盈虧狀況，經丁○○、戊○○多方查證後，於89年 7月間得知「豪門上海分
    公司」並未設立登記，實際上亦無此公司存在，丁○○、戊○○於是向甲○○、乙○○○二人要求返還前開出資，詎甲○○竟向丁○○、戊○○表明渠等出資已全數虧損殆盡，無
    法返還，丁○○、戊○○至此始知受騙，因認被告甲○○、
    乙○○○均涉犯刑法第339條第1項之詐欺罪嫌。
二、檢察官認為被告甲○○、乙○○○涉犯刑法第339條第1項之
    詐欺罪嫌主要係以(1)被告甲○○、乙○○○二人坦承於86年
    8月18日，由乙○○○前往告訴人上開住處向告訴人二人收
    取如附表所示面額各一百萬元之支票四紙，再由乙○○○交
    付二紙載有「茲收到戊○○女士、投資豪門內衣上海大統公
    司：支票二張，金額新臺幣二百萬元整。無誤，特此查證。
    上海豪門內衣大統分公司董事長：甲○○先生」、「茲收到
    丁○○先生、投資豪門內衣上海大統公司：支票二張，金額
    新臺幣二百萬元整。無誤，特此查證。上海豪門內衣大統分
    公司董事長：甲○○先生」之收據單予告訴人二人收受等情
    ，足證被告二人當時確係以投資上海豪門公司為名，向告訴
    人二人募集投資款項，而非以「上海國旭公司」或「上海明
    冠公司」之名義。(2)被告甲○○雖於86年2月17日與大統紡
    織簽定委託經營管理契約，約定由大統紡織公司設立上海分
    公司後，授權由被告甲○○經營，然證人即惠新公司顧問己○○（當時擔任惠新公司財務副總經理，負責與被告甲○○
    接洽成立上海豪門公司事宜）已證述因被告甲○○無法履行
    該契約第九條、第十條之要求，以致無法成立分公司，且大
    統紡織公司亦於86年5、6月間即告知甲○○不讓其使用分公
    司之名義經營事業，被告二人於86年5、6月間即明知上海豪
    門公司無法成立，卻仍於同年8月18日向告訴人二人以投資
    上海豪門公司之名募集投資款項，顯有為自己不法所有之意
    圖。(3)告訴人二人身處國內，投資大陸企業，未能就近監督
    經營，其投資風險倍增，豈會無故主動向被告二人表示願意
    投資，而其投資總額達四百萬元之鉅。姑不論被告二人是否
    確曾將告訴人二人所交付之投資款用於投資國旭公司經銷豪
    門內衣，然被告二人利用一望即知頗富商譽之豪門內衣公司
    名稱，邀告訴人二人投資，實則告訴人自始未以上海豪門公
    司登記，被告甲○○亦非上海豪門公司董事長，縱告訴人二
    人上開出資用於投資國旭公司，亦無礙於被告二人詐欺告訴
    人二人出資行為之成立。(4)被告二人均自承分別擔任獅子會
    等社團會長，足見商場及社團活動十分活躍，於被告甲○○
    邀約告訴人二人鉅額出資之際，身為配偶之被告乙○○○豈
    有置身事外之理？被告乙○○○對被告甲○○假借擔任未成
    立之上海豪門公司董事長之身分，向告訴人二人募集資金之
    事實，應知之甚詳，被告二人自始即具向告訴人詐取投資款
    項之犯意聯絡，以及推由被告乙○○○前往收取款項並代掣
    收據之行為分擔等情為其論據。
三、訊據被告甲○○、乙○○○均堅決否認有何詐欺犯行，被告
    甲○○辯稱：依大陸法制之規定，外商及台商不得獨資成立
    經銷商，只能成立製造商，因大統紡織公司是製造商，故由
    台籍人士許利雄擔任董事長，其為招攬台商經銷該公司製造
    生產之豪門內衣，自84年開始，對有意願之台商表示，如果
    台商無法成立公司從事經銷，大統紡織願意成立分公司，由
    台商擔任分公司負責人，從事內衣經銷事業，惟台商須將在
    台灣之不動產設定抵押予許利雄，以擔保給付貨款。證人林
    崑輝為符合大陸法制規定，在84年初至85年初，以上述方式
    ，透過大統紡織公司在大陸東北設立分公司之方式，擔任該
    東北公司之負責人，從事東北三省之總經銷事業，同時一併
    在上海地區成立以大陸人頭掛名之「國旭公司」，亦由林崑
    輝百分之百出資，以在上海地區經銷豪門內衣。嗣林崑輝欲
    退出大統紡織公司東北分公司，也一併退出上海國旭公司，
    伊於86年間在許利雄力邀下，前往大陸接手林崑輝之國旭公
    司，雙方並商議採取前述方式，由大統紡織公司在上海成立
    分公司，將該分公司讓予伊經營，惟因後來大統紡織公司之
    股票要上市，若分公司過多，帳目不清，怕影響上市，所以
    該公司在86年間就不准再設立分公司，而原先成立之分公司
    亦在87年間全部撤除，大統紡織公司透過營業部執行副總即
    證人林耀祥，在86年第四季後（即86年10月後）才正式告知
    大統公司之政策改變，伊本已積極規畫籌備經營上述分公司
    ，並非自始欲詐騙告訴人；伊至大陸，雖先是接手經營國旭
    公司，但因在此期間仍與大統紡織公司洽談設立上海分公司
    之合約，故伊主觀上認為將來能夠改以大統紡織公司上海分
    公司之名義擔任總經銷，才會以「上海大統分公司」之名義
    出具收據，以募集資金，自不能以事後未能設立登記，遽認
    伊有何施用詐術之行為。被告乙○○○亦辯稱：伊不清楚丈
    夫甲○○在大陸之投資事業，亦未予過問，僅單純依甲○○
    之指示前往告訴人住處收受支票，惟因告訴人二人要求給予
    憑據，伊乃依據大陸地區寄來信件之封面文字，以「豪門上
    海分公司董事長甲○○」之名義出具收據予告訴人等語。
四、本院的判斷：
  (一)按犯罪事實應依證據認定之，無證據不得認定犯罪事實；次
    按不能證明被告犯罪者，應諭知無罪之判決，刑事訴訟法第
    154條第2項、第301條第1項分別定有明文。又告訴人之告訴
    係以使被告受刑事訴追為目的，是其陳述是否與事實相符，
    仍應調查其他證據以資審認，必告訴人所述被害情形無瑕疵
    可指，且就其他方面調查又與事實相符，其供述始足據為判
    決之基礎（最高法院52年台上字第1300號、32年上字第657
    號判例意旨參照）。因之，告訴人之指訴是否可採，仍須調
    查其他積極證據，查證該指訴是否與事實相符，尚難單憑告
    訴人之指訴，即入人罪。又當事人得聲請法院調查證據，而
    法院為發見真實，亦得依職權調查證據，但限於維護公平正
    義或對被告之利益有重大關係之事項為限，修正後刑事訴訟
    法第163條第1、2項定有明文。故法院固得依職權調查證據
    ，但並無蒐集證據之義務。蒐集證據乃檢察官或自訴人之職
    責，事實審法院應以調查證據為其主要職責，其調查之範圍
    ，亦以審判中所存在之一切證據為限，案內不存在之證據，
    即不得責令法院為發現真實，應依職權從各方面蒐集證據。
    另按認定犯罪事實所憑之證據，雖不以直接證據為限，間接
    證據亦包括在內，然而無論直接或間接證據，其為訴訟上之
    證明，須於通常一般人均不致有所懷疑，而得確信其為真實
    之程度者，始得據為有罪之認定，倘其證明尚未達此程度，
    而有合理之懷疑存在時，事實審法院復已就其心證上理由予
    以闡述，敘明其如何無從為有罪之確信時，因而為無罪判決
    ，尚不得指為違法。又刑法第339條第1項詐欺罪之成立，以
    意圖為自己或第三人不法所有，以詐術使人將本人或第三人
    之物交付為要件。所謂以詐術使人交付，必須被詐欺人因其
    詐術而陷於錯誤，若其所用方法，不能認為詐術，亦不致使
    人陷於錯誤，即不構成該罪，最高法院亦分別著有76年台上
    字第4986號、46年台上字第260號判例可供參照。次按刑法
    上之侵占罪，須持有人變易其原來之持有意思而為不法所有
    之意思，始能成立，如僅將持有物延不交還或有其他原因致
    一時未能交還，既缺乏主觀要件，即難遽以該罪相繩，最高
    法院六十八年台上字第三一四六號判例意旨可供參酌。是債
    務人於債之關係成立後，如有未依債之本旨履行民事債務之
    情形，在一般社會經驗上可能之原因甚多，縱令是出於惡意
    不為履行，苟無足以證明其在債之關係發生時，自始即具有
    不法所有意圖之積極證據，亦僅能令負民事之遲延給付責任
    ，尚不得據此債信違反之客觀事態，而推定債務人原有詐欺
    取財或詐欺得利之犯意。
  (二)本件被告甲○○對於檢察官所指其於86年間，向告訴人收取
    附表所示之支票四紙，並由被告乙○○○出具記載「上海豪
    門內衣大統分公司董事長：甲○○先生」之收據二紙，以為
    投資證明，而前往大陸上海地區經銷內衣生意，且先以國旭
    公司名義經營，嗣改設立明冠公司繼續營業，後因長期虧損
    ，致血本無歸，而無力返還告訴人之投資款項等情，均坦白
    承認，並與證人林崑耀於偵訊時證述之情節相符，此部分事
    實固堪認定。至檢察官依證人己○○之證詞，認被告二人於
    86年5、6月間即已知悉無法以大統紡織公司名義在上海地區
    成立分公司之方式經銷內衣，竟仍於同年8月間向告訴人夫
    婦收受四百萬元，認已影響告訴人對於投資評估之正確性，
    而有詐欺犯行一節，則為被告甲○○、乙○○○堅詞否認，
    且被告甲○○引用證人林耀祥之證詞，自述其係在86年10月
    間，方知悉大統紡織公司不同意成立上海分公司供其經銷，
    主觀上伊無詐欺犯意，且伊確係到大陸上海經銷豪門內衣，
    客觀上亦無詐欺手段等語置辯。可知本案應予究明者為：
    被告對於告訴人表達欲投資之事業為何？告訴人是否以該資
    訊之內容，作為是否參與投資之評估基礎（此關係告訴人是
    否可能因被告提供之投資訊息而進行錯誤評估）？被告至
    大陸上海地區經營事業之方式，有無違反其對於告訴人之承
    諾事項？如是，又可否歸責於被告（此關係被告主觀上有無
    意圖為自己不法所有之犯意）？經查：
  (1)告訴人丁○○於偵查中即曾陳稱：他（指甲○○）說準備要
    籌設上海大統分公司等語，足見告訴人應已得知被告甲○○
    尚未成立上海大統分公司，被告甲○○募集資金係供籌設成
    立之用，而非相信該分公司早已成立。且被告確有籌設成立
    上海大統分公司一節，有被告提出之青島大統公司豪門內衣
    上海分公司上海銷售計劃書影本一份可稽，且證人即加入甲○○所募集資金之股東張銘洋、何有明、陳再村於偵查中均
    曾先後證稱：有看過上海大統分公司之上海銷售計畫書（包
    括股份明細書）或有在台灣開過上海大統分公司之籌備會（
    86 年籌備會）等語，足證被告甲○○此部分所辯非虛。
  (2)告訴人丁○○於原審以證人之身分具結稱：「這二張收據是
    乙○○○去收錢時，開給我的，說要投資上海豪門內衣大統
    分公司，在彰化球場打球時跟我說，問我要不要投資，我說
    好」、「（問：甲○○要你投資多少？）他說多少錢都好，
    他說四百萬好不好，我說好。我不知道我出資部分占公司資
    本總額比例多少，我只知道要賣內衣」、「（問：你是基於
    何種原因會考慮投資？）因為台灣的生意不好作，而且我跟
    甲○○的太太都是獅子會的會長，彼此談起投資的事情，所
    以我就信任他，並且我們常常一起去打球，所以我也沒有評
    估」、「（問：當時甲○○跟乙○○○經營何事業？）經銷
    大統內衣。（問：大統內衣是誰作的，經營的？）不知道。
    （問：你之前作何業？）塑膠業，沒有做過服飾業。（問：
    你有去大陸看過你投資的公司嗎？）他帶我們去玩而已，並
    沒有去看過甲○○所經營的大陸公司。（問：你有看過甲○○所經營的公司帳冊資料嗎？）沒有」、「（問：甲○○跟
    你說公司的名字為何？）好像有提起，但是我記不清楚，到
    了要匯錢的時候，我叫甲○○在收據上面要把成立公司的名
    字寫清楚」、「（問：你拿四百萬出來給甲○○，為何沒有
    評估及後續的瞭解？）我信任他。（問：是否證明當時你與
    甲○○原本是好朋友，你相信他不會騙你？）是的。因為我
    作事情很乾脆，並且四百萬是我經濟能力可以負擔的範圍」
    。依上述告訴人丁○○之證詞，可知其在投資前，僅知道投
    資之事業為經銷大統紡織公司生產之豪門內衣，對於其出資
    比例、公司規模，甚至大統紡織公司之負責人為何人，營運
    狀況如何，均未有瞭解或調查，且該服飾業亦非告訴人丁○○熟悉之事業，足證告訴人丁○○係單純基於朋友間之信任
    關係，而參與投資。另告訴人戊○○於原審以證人身分亦具
    結證稱：「在86 年6、7月時，甲○○與乙○○○邀我投資
    ，他們在南豐球場打球的時候跟我說，後來也到我家談，我
    覺得這個品牌不錯，我就投資」、「（問：你知道這筆錢要
    投資什麼公司？）就是收據上的公司。我認為是賣豪門內衣
    的公司」、「（問：你投資前有看過公司報表嗎？）沒有。
    如果瞭解我不會投資。（問：你曾經去看過投資的公司嗎？
    沒有。（問：投資之前或之後，是否有開過股東會？）沒有
    。（問：投資後你有問過公司的經營狀況？）沒有，沒有收
    到盈餘、分紅，他後來跟我說虧光光。（問：你知道你投資
    這間公司還有誰是股東？）不知道，我告了才知道。（問：
    你沒有看過報表及公司，為何去投資？）因為我想大家都是
    白手起家，我想他們不會騙我。（問：你認識甲○○多久？
    ）我去打球認識的，因為乙○○○要當女獅子會的會長，要
    我投資，我們才比較熟，好像是在1995、1996年的時候認識
    。乙○○○與我先生分別是男女獅會同一屆的創會會長。（
    問：投資時你知道甲○○在作什麼事業？）不是很清楚」等
    語。由上述告訴人戊○○之證詞，可知其決定參與投資之時
    間僅1、2個月，在投資前，僅知悉投資之公司將經銷豪門內
    衣，至於實際營運之規模、狀況、股東之背景完全未曾評估
    及瞭解，核與告訴人丁○○之證詞相符。雖被告乙○○○交
    付告訴人之收據單載有「上海豪門內衣大統分公司，董事長
    ：甲○○先生」等文字，足以顯示當初被告甲○○承諾投資
    內容除經銷豪門內衣外，並自稱將擔任大統上海分公司之負
    責人，然綜觀前情，可知告訴人二人實際上並不瞭解大統紡
    織公司之背景，在決定投資時亦不清楚投資對象，才會要求
    在收據上書立公司名稱，以為憑據，是其所信賴者，應係被
    告甲○○有能力成立一家足以正常經銷豪門內衣之公司，並
    以上海地區為營業據點，從事豪門內衣之銷售事業。
  (3)被告甲○○辯稱其自信將擔任大統紡織公司上海分公司之董
    事長，並積極與惠新公司（即出資投資大統紡織公司之台灣
    母公司）、大統紡織公司方面洽談一節，有「委託經營管理
    契約」（附於92年度偵續字第76號卷第75頁）可資參佐，該
    契約書上記載：「甲方《指大統紡織公司》經中華人民共和
    國政府審批機構審批核准從事內衣、童裝、休閒服等成衣之
    製造及銷售業務，並擬在上海成立分公司，於上海地區銷售
    甲方所製造供應服飾產品。甲方委聘乙方《指甲○○》經營
    該分公司業務，並提供管理技術服務，乙方並同意依照下列
    條件接受甲方委託代為經營『分公司』」等語，簽約時間為
    86年2月17日，上述契約書之提出者即證人己○○並於原審
    具結證稱：「我負責跟他們（指被告）簽約，處理財務會計
    之事，抵押權設定也是我辦理」、「契約內容是我擬定的，
    再交由董事長（指許利雄）與被告甲○○簽署。因為被告說
    契約的第九、十條他無法履行，所以我們通知分公司不能讓
    他經營」、「應該是在86年5、6月之間我跟董事長報告後才
    決定，所以後來被告他們用國旭公司跟我們交易」、「上海
    國旭公司，後來改為上海明冠公司，負責人都是大陸人，實
    際經營者是被告甲○○」、「（86年）2月17日簽約，讓被
    告甲○○去接總經銷，因為原來的總經銷不做了」、「（問
    ：你如何確定是86年5、6月間通知被告甲○○不讓他經營上
    海分公司？）因為設定抵押之時間是6、7月，是在設抵押之
    前講好的」（抵押登記時間參照原審卷附之土地登記謄本）
    、「經銷權給他是之前就已經確定的事情，至於他以國旭公
    司名義經銷豪門內衣之時間還要回去查看看。當時的協議就
    是不管是否成立分公司，都要給被告甲○○經銷權」、「因
    為他要當經銷商，所以縱使以分公司以外其他公司名義經銷
    ，也要設定抵押擔保貨款」等語。另證人林耀祥（當時大統
    紡織公司之營業部執行副總）於原審亦到庭證稱：「被告甲○○與我們董事長認識很久，甲○○是ＹＧ內衣之經銷商，
    在ＹＧ的經銷商中經營得很好，甲○○也介紹其他經銷商給
    我們董事長，後來我們董事長也極力要甲○○來上海當經銷
    商」、「甲○○第一次到大陸，要求可以以分公司名義，給
    他們經營，但是在86年3、4月之後，我有聽董事長說，公司
    想要上市，那時就開始調查公司上市的準備工作，公司與甲○○洽談設立分公司，與公司考慮上市的事情，在時間上有
    所重疊，但如果分公司太多會不利上市，而在86年8、9月甲○○他們確定已經進來大陸（嗣解釋所指進來大陸，是接手
    經營國旭公司之意思）之後，公司上市的事情才確定，公司
    決定不再成立分公司，所以跟經銷商作說明，在87年把分公
    司撤掉，當甲○○進來後，我們才跟他們說明公司政策的變
    化，不能再給他們使用分公司」、「我去上海跟他解釋這件
    事情，跟他說因為公司政策，所以不能成立新的分公司，甚
    至已經成立的分公司都要取消」、「時間應是在86年第四季
    ，10月開始算，不是9月就是10月」等語。參照前揭證人林
    耀祥、己○○之證詞，除了有關「被告甲○○何時知悉大統
    紡織公司決定不再成立上海分公司交由被告經營」一節，雙
    方證詞有所出入外（證人林耀祥證稱在86年9、10月間，證
    人己○○證稱在5、6月間），二人所述內容均可證明被告甲○○確自86年2月間起，即積極與惠新公司及大統紡織公司
    之負責人許利雄商議以成立分公司之方式在上海地區經銷豪
    門內衣，甚至早在同年2月份已簽署「委託經營管理契約」
    為憑，雖然最終被告甲○○未能順利擔任大統紡織公司上海
    分公司之負責人，但其確實已經取得上海地區總經銷商之地
    位，並先後以國旭及明冠公司之名義經銷豪門內衣。
  (4)證人林耀祥於偵查中即證稱：伊於85年間，在大陸青島大統
    公司擔任執行副總，甲○○在86年間在上海擔任豪門內衣總
    經銷，‧‧‧因青島大統公司是製造商，為招攬台商經銷豪
    門內衣，所以從84年開始，對有意經銷的台商表示，青島大
    統公司願成立分公司，把公司名義借給經銷者，業務內容為
    經銷豪門內衣，而有意經銷的台商，須將在台灣之不動產設
    定抵押予大統公司，‧‧‧後來因為大統公司股票要上市，
    分公司太多會影響上市，怕帳目不清，所以在86年間，就不
    准再成立分公司，而舊有之分公司在87年全部撤銷，伊有跟
    甲○○說過，到上海經銷內衣，大統公司分公司給他用，但
    後來政策轉變，才無法成立等語。於原審復證稱：公司上市
    涉及公司機密，因此都是私底下在進行，公司雖早有上市計
    畫，但相關資訊卻是私底下在收集，因此通知被告分公司無
    法成立與上市計畫二者間，在時間上存有差距等語。另證人
    林崑耀於偵查中證稱：伊原任豪門內衣東北三省之總經銷擔
    任董事長，為符合大陸稅務法規，用青島大統公司東北分公
    司之名義擔任總經銷，大統公司東北分公司之股東有投資國
    旭公司取得該公司之經營權，伊退出青島大統公司東北分公
    司之際，一併退出國旭公司，當時甲○○有向大統公司總公
    司之許董表示，他有意在上海經銷豪門內衣，許董同意，伊
    退出公司時，就將國旭公司移交予甲○○，‧‧‧總公司為
    招攬台商經銷豪門內衣，曾有政策為欲經銷者，由總公司將
    分公司之名義交予他們經營，其於84、85年間與總公司解除
    經銷合約，當時政策還是可以設立分公司，後來因為稅務問
    題，禁止設立分公司，政策轉變之時間無法確定等語。依上
    述證人之證述內容以觀，大統紡織公司確曾有決策為可讓有
    意經銷豪門內衣之台商，以該公司之分公司名義經銷豪門內
    衣，且證人林崑輝亦曾擔任東北分公司之董事長，且被告甲○○確曾向大統紡織公司之人員表示有意在上海經銷豪門內
    衣，並獲允許，是被告甲○○、乙○○○以上海大統分公司
  之名義邀集告訴人等人投資入股，應屬有據。雖被告二人邀
    集告訴人入股上海大統分公司時，國旭公司業已成立，惟被
    告甲○○主觀上係認為上海大統分公司應有成立之可能，自
    不得以上海大統分公司事後未設立登記，遽認被告二人有何
    施詐術之行為。
  (5)綜合前情，告訴人二人在決定投資時，應係相信被告甲○○
    有能力成立一家足以正常經銷內衣之公司，並以上海地區為
    營業據點，販售大統紡織公司所生產具有口碑之豪門內衣。
    而被告甲○○實際上亦確實取得大統紡織公司授權，成為上
    海地區銷售豪門內衣之總經銷商，已如前述，此與告訴人所
    認識之投資情形尚無違背。縱然當初被告乙○○○在收據上
    記載「上海豪門內衣大統分公司負責人，甲○○先生」等文
    字，與被告甲○○實際經營之公司不同，但告訴人二人既不
    清楚大統紡織公司之背景，即無因此陷於錯誤之可能，其所
    信賴者，無寧是具有內衣行銷經驗之被告甲○○之個人能力
    ，且被告甲○○亦確實與大統紡織公司方面積極洽商由被告
    甲○○擔任上海分公司之負責人，並曾簽約為證，至於證人
    己○○在審理時，雖證稱其於86年5、6月間，已告知被告甲○○無法將上海分公司交由伊經營一事，惟究竟由何人通知
    被告甲○○，證人己○○先於偵訊時證稱是大統公司的人口
    頭通知他（甲○○）的；嗣於原審則證稱是兩方面通知被告
    甲○○，別人有通知，伊也有通知，大統公司是青島大統紡
    織公司的財務經理鄭永坤通知等語；復於本院審理中證稱事
  實上是伊向董事長報告後然後通知，所以算是公司通知他的
    等語，前後三次證詞反覆，顯有瑕疵，又無法提供相關通知
    之事證以供查對，且為被告堅詞否認，即難認可採。而證人
    己○○亦同時證稱其任職於台灣之惠新公司，當時大統紡織
    公司在大陸地區亦有其他人員與被告甲○○有所接洽，而證
    人林耀祥以其當時在大統紡織公司營業部任職之背景，到庭
    作證被告甲○○係在86年9、10月後才獲知不能經營分公司
    之事，則被告甲○○在商議過程中接觸多少人士，談論過程
    如何，無法遽斷，似難僅憑證人己○○有瑕疵之證詞，遽認
    被告甲○○在收受附表所示之支票時，已經明確知悉無法擔
    任大統紡織公司上海分公司負責人，而故意違背承諾，進而
    評斷其在主觀上具有為自己不法所有之意圖。從而，檢察官
    所指被告甲○○涉有詐欺犯嫌之事實，尚未達通常一般人均
    不致有所懷疑，而得確信其為真實之程度，復無其他積極證
    據，足以證明被告甲○○確有檢察官所指之詐欺犯嫌，自亦
    無法認為前往收取支票及出具收據之被告乙○○○，與被告
    甲○○之間有何詐欺犯意之聯絡及行為之分擔。
　(三)綜合以上情節觀之，本件尚查無積極證據足以證明被告二人
    主觀上確有意圖為自己不法所有之犯意，檢察官所舉之證據
    既不足以證明被告二人確有被指訴之詐欺取財犯行，本件即
    屬不能證明被告涉犯詐欺罪責，揆諸前開法條規定及判例意
    旨，自應諭知被告甲○○、乙○○○無罪，原審經過詳查，
    以被告犯罪不能證明，因而為無罪之諭知，經核並無違誤，
    告訴人陳請檢察官上訴意旨，仍執前情指摘原判決不當，為
    無理由，應予駁回其上訴。
五、適用的法律：刑事訴訟法第368條。
本案經檢察官丙○○到庭執行職務。
中　　華　　民　　國　　94　　年　　10　　月　　4 　　日
               刑事第九庭　審判長法　官　陳　筱　珮
                                 法　官　康　應　龍
                                 法　官　張　國　忠
上列正本證明與原本無異。
不得上訴。
                                 書記官　林　玉　惠
中　　華　　民　　國　　94　　年　　10　　月　　5 　　日
附表：
┌──┬────┬─────┬────┬───┬──────┐
│編號│票   號 │付 款 銀行│面    額│發票人│發  票  日  │
│    │        │          │新 臺 幣│      │            │
├──┼────┼─────┼────┼───┼──────┤
│一  │0000000 │華南銀行  │一百萬元│丁○○│86年8月20日 │
├──┼────┼─────┼────┼───┼──────┤
│二  │0000000 │同右      │一百萬元│丁○○│86年8月20日 │
├──┼────┼─────┼────┼───┼──────┤
│三  │0000000 │同右      │一百萬元│丁○○│86年9月2日  │
├──┼────┼─────┼────┼───┼──────┤
│四  │0000000 │同右      │一百萬元│丁○○│86年9月2日  │
└──┴────┴─────┴────┴───┴──────┘
　　　　　　　　　　　　　　　　　　　　　　　　　　　Ｆ
